臺灣臺中地方法院民事裁定　　　　　　100年度監宣字第158號
聲　請　人　薛克敏
相　對　人　薛余嬌紋
上列聲請人聲請監護宣告事件，本院裁定如下：
    主  文
宣告薛余嬌紋（國民身分證統一編號：Ｚ000000000號
）為受監護宣告之人。
選定余宗鱗為受監護宣告之人之監護人。
指定余宗鎮為會同開具財產清冊之人。
聲請費用由受監護宣告之人負擔。
    理  由
一、聲請意旨略以：聲請人薛克敏（男、民國十五年九月十五日
    生）為相對人薛余嬌紋（女、四十七年八月二十一日生、國
    民身分證統一編號：Ｚ000000000號）之配偶。相
    對人自幼一、二歲（約五十年）時發高燒未就醫，造成重度
    智障，迄今均不見起色，不能處理自己生活事務，且精神狀
    況已達不能為意思表示或受意思表示，或不能辨識其意思表
    示之效果，為此聲請對其為監護之宣告。因聲請人年事已高
    ，故請選定相對人之弟弟余宗鱗（男、三十九年九月二十五
    日生、國民身分證統一編號：Ｚ000000000號）為
    監護人，並指定相對人之弟弟余宗鎮（男、四十二年十一月
    一日生、國民身分證統一編號：Ｚ000000000號）
    為會同開具財產清冊之人等語。
二、按對於因精神障礙或其他心智缺陷，致不能為意思表示或受
    意思表示，或不能辨識其意思表示之效果者，法院得因本人
    、配偶、四親等內之親屬、最近一年有同居事實之其他親屬
    、檢察官、主管機關或社會福利機構之聲請，為監護之宣告
    。受監護宣告之人應置監護人。法院為監護之宣告時，應依
    職權就配偶、四親等內之親屬、最近一年有同居事實之其他
    親屬、主管機關、社會福利機構或其他適當之人選定一人或
    數人為監護人，並同時指定會同開具財產清冊之人。法院選
    定監護人時，應依受監護宣告之人之最佳利益，優先考量受
    監護宣告之人之意見，審酌一切情狀，並注意下列事項：(
    一)受監護宣告之人之身心狀態與生活及財產狀況。(二)受
    監護宣告之人與其配偶、子女或其他共同生活之人間之情感
    狀況。(三)監護人之職業、經歷、意見及其與受監護宣告之
    人之利害關係。(四)法人為監護人時，其事業之種類與內容
    ，法人及其代表人與受監護宣告之人之利害關係，民法第十
    四條第一項、第一千一百十條、第一千一百十一條第一項、
    第一千一百十一條之一分別定有明文。
三、經查：
  (一)聲請人主張之事實，業據提出戶籍謄本、中華民國身心障
      礙手冊、診斷證明書在卷可憑。是聲請人既為相對人之配
      偶，依法自得聲請對相對人為監護之宣告。本院於鑑定人
      即澄清綜合醫院平等院區劉金明醫師前訊問相對人姓名、
      年籍、住所、與聲請人之關係等問題，相對人僅得以手指
      比出五及二，表明其年齡，並表示在旁之人為其夫及女兒
      ，無法說出其等姓名。而對於目前人在何處及在做什麼、
      買東西如何找錢、如何前往臺北、現任總統何人等問題，
      則微笑不語或無法正確回答，欠缺思考力、計算能力、搭
      乘交通工具能力、現實感。嗣經鑑定醫師再為進一步之診
      斷，其鑑定結果認：相對人無數字計算能力，也不識字，
      經評估結果與智能障礙手冊一致，屬於二、三歲智能。其
      對外界無反應、思考、自己行為之利害得失之意思能力，
      亦無認知及理解判斷能力，只能做簡單之自我照顧，如吃
      飯、走路等，較為複雜的家事勞動，則需要家人協助，已
      不能管理處分自己財產。從而，相對人因重度智能障礙，
      使其認知功能受損已達重度障礙，表達、理解與判斷能力
      已喪失，使其不能為意思表示或受意思表示或辨識其意思
      表示之效果，相對人智能上之障礙已達重度，且無回復可
      能性，依其精神障礙之程度，可為監護宣告等語，此有本
      院一○○年六月二十一日家事法庭監護宣告訊問筆錄附卷
      可稽。綜上所述，本院審酌上開勘驗結果及鑑定醫師所為
      之鑑定意見，認相對人因精神障礙，致不能為意思表示或
      受意思表示，亦不能辨識其意思表示效果，故聲請人聲請
      對相對人為監護之宣告，為有理由，應予准許。
  (二)又聲請人、余宗鱗及余宗鎮分別為相對人之配偶、胞弟等
      情，有聲請人提出之戶籍謄本在卷可憑。而聲請人表示其
      年事已高，無法擔任監護人，女兒薛芳真腦部發育也有遲
      緩，希望由相對人之哥哥余宗鱗擔任監護人，余宗鱗於本
      院訊問時亦同意擔任監護人，余宗鎮則提出書面同意擔任
      會同開具財產清冊之人，有一百年六月二十一日訊問筆錄
      及同意書在卷可憑。再相對人之親屬於一○○年三月十七
      日曾召開會議，共同推舉余宗鱗為監護人、余宗鎮為會同
      開具財產清冊之人等情，亦有親屬會議團體推定監護人、
      會同開具財產清冊之人說明書在卷可憑。是余宗鱗及余宗
      鎮既為受監護人之胞弟，且獲聲請人及其他親屬之信賴，
      本院審酌上開事證，認余宗鱗及余宗鎮為相對人之二親等
      直系血親，渠等應較熟稔受監護人之經濟情形，二人復同
      意擔任此一職務，是選定余宗鱗為相對人之監護人，及由
      余宗鎮擔任相對人之會同開具財產清冊之人，最能符合受
      監護宣告之人之最佳利益，爰依上揭規定，選定余宗鱗為
      受監護宣告之人之監護人，並指定余宗鎮為會同開具財產
      清冊之人。
  (三)末按民法第一千一百十三條準用同法第一千零九十九條、
      第一千一百零九條之規定，監護開始時，監護人對於受監
      護人之財產，應依規定會同法院指定會同開具財產清冊之
      人，於二個月內開具財產清冊，並陳報法院；監護人於執
      行監護職務時，因故意或過失，致生損害於受監護人者，
      應負賠償之責。基上，監護人余宗鱗於本裁定確定後，應
      會同如主文第三項所示之法院指定人余宗鎮，於二個月內
      開具財產清冊，並陳報法院，併此敘明。
四、依民事訴訟法第六百零八條第一項，裁定如主文。
中    華    民    國   100    年    6     月    28    日
                  家事法庭    法  官  林純如
如不服本裁定關於選定監護人及指定會同開具財產清冊之人等部
分，應於送達後十日內向本院提出抗告狀，並繳納抗告費新臺幣
一千元；其餘關於宣告監護之部分，不得抗告。
中    華    民    國   100    年    6     月    28    日
                                書記官  王麗麗